【裁判字號】    99,訴,721
【裁判日期】    990331
【裁判案由】    毒品危害防制條例
【裁判全文】
臺灣板橋地方法院刑事判決               99年度訴字第721號
公  訴  人  臺灣板橋地方法院檢察署檢察官
被      告  甲○○
上列被告因毒品危害防制條例案件，經檢察官提起公訴（99年度
毒偵字第1096號），被告於準備程序中對被訴之事實為有罪陳述
，本院合議庭裁定由受命法官獨任行簡式審判程序，並判決如下
：
    主  文
甲○○施用第二級毒品，累犯，處有期徒刑伍月；又施用第一級
毒品，累犯，處有期徒刑拾月，扣案第一級毒品海洛因壹包（淨
重零點零伍柒零公克，取樣零點零零貳零公克，驗餘淨重零點零
伍伍零公克）沒收銷燬；應執行有期徒刑壹年，上開扣案第一級
毒品海洛因壹包（淨重零點零伍柒零公克，取樣零點零零貳零公
克，驗餘淨重零點零伍伍零公克）沒收銷燬。
    事  實
一、甲○○前於民國84年間，因違反麻醉藥品管理條例，經本
    院以84年度易字第2907號判決判處有期徒刑3 月確定，84年
    11月28日徒刑執行完畢出監；又於85年間，因違反麻醉藥
    品管理條例，經本院以85年度易字第1222號判決判處有期徒
    刑5 月確定，86年7 月22日徒刑執行完畢出監；再於86年
    間，因違反麻醉藥品管理條例，經本院以86年度易字第1205
    號判決判處有期徒刑3 月確定，86年11月20日徒刑執行完畢
    出監；復於88年間，因施用第二級毒品案件，經本院以88
    年度毒聲字第2382號裁定送勒戒處所施以觀察、勒戒後，認
    有繼續施用毒品之傾向，再經本院以88年度毒聲字第2716號
    裁定令入戒治處所施以強制戒治1 年，於89年9 月28日強制
    戒治執行完畢，該次施用毒品犯行併經臺灣板橋地方法院檢
    察署檢察官以89年度戒毒偵字第743 號為不起訴處分確定；
    又於90年間，因施用毒品案件，經臺灣嘉義地方法院以90
    年度毒聲字第510 號裁定令入戒治處所施以強制戒治1 年，
    後經同院以91年度毒聲字第161 號裁定停止其戒治處分，所
    餘期間另付保護管束出所，迄91年9 月5 日保護管束期滿原
    停止戒治處分之裁定未經撤銷，視為強制戒治執行完畢，該
    次施用毒品犯行且經同院以90年度訴字第303 號判決分別判
    處有期徒刑8 月、6 月，並定應執行有期徒刑1 年1 月，上
    訴後由臺灣高等法院臺南分院以90年度上訴字第1028號判決
    駁回上訴確定；再於92年間，因施用毒品等案件，經臺灣
    嘉義地方法院裁定更送強制戒治，於93年1 月9 日因毒品危
    害防制條例修正報結出所，該次施用毒品等犯行併經同院以
    92年度訴字第458 號判決分別判處有期徒刑8 月、5 月，並
    定應執行有期徒刑1 年確定；另於92年間，因偽造文書案
    件，經臺灣嘉義地方法院以92年度簡字第138 號判決判處有
    期徒刑5 月確定；前揭二案所處有期徒刑8 月、5 月、
    5 月，後經臺灣嘉義地方法院以93年度聲字第93號裁定其應
    執行有期徒刑1 年4 月，併與上開案件所處之應執行有期
    徒刑1 年1 月經接續執行後，於93年12月9 日因縮短刑期假
    釋出監併付保護管束，迄94年7 月21日假釋期滿未經撤銷假
    釋，未執行之刑視為已執行完畢；又於96年間，因普通傷
    害案件，經本院以96年度簡字第6654號判決判處有期徒刑5
    月，上訴後，由本院以96年度簡上字第1031號判決駁回上訴
    確定，於97年12月28日因徒刑執行完畢出監；再於97年間
    ，因施用第二級毒品案件，經本院以97年度易字第2955號判
    決判處有期徒刑6 月，上訴後由臺灣高等法院以98年度上易
    字第281 號判決駁回上訴確定；另於97年間，因收受贓物
    案件，經本院以98年度易字第1674號判決判處有期徒刑10月
    ，經上訴後由臺灣高等法院以98年度上易字第2655號判決駁
    回上訴確定，前揭二案所處徒刑，嗣經台灣高等法院以
    99年度聲字第465 號裁定應執行有期徒刑1 年3 月確定，98
    年11月27日執行完畢出監；復於98年間，因持有第二級毒
    品案件，經本院以98年度簡字第7736號判決判處有期徒刑3
    月，經上訴後復撤回上訴確定；另於98年間，因施用第二
    級毒品案件，經本院以98年度易字第1992號判決判處有期徒
    刑6 月，經上訴後由臺灣高等法院以98年度上易字第2653號
    判決駁回上訴確定，前開二案所處徒刑，併經本院以99
    年度聲字第779 號裁定應執行有期徒刑8 月確定，於99年1
    月28日入監執行（指揮書執畢日期99年9 月27日）；詎仍未
    知所戒慎，而為下列犯行：
(一)、基於施用第二級毒品甲基安非他命之犯意，於99年1 月20日
    某時，在臺北縣樹林市○○路79巷28號住處內，以將第二級
    毒品甲基安非他命置於玻璃球內燒烤後吸食煙氣之方式，施
    用甲基安非他命1 次。
(二)、另基於施用第一級毒品海洛因之犯意，於99年1 月21日晚間
    某時許，在臺北縣板橋市麥當勞廁所內，以將第一級毒品海
    洛因摻水置於針筒內，注射身體之方式，施用海洛因1 次；
    嗣於99年1 月21日晚間8 時30分許，行經臺北縣板橋市○○
    路58號前為警盤查，併扣得其因本件施用而持有之第一級毒
    品海洛因1 包（淨重0.0570公克，取樣0.0020公克，驗餘淨
    重0.0550公克），甲○○且同意接受員警採尿，其尿液檢體
    經送驗後，呈甲基安非他命與嗎啡陽性反應。
二、案經臺北縣政府警察局海山分局移送臺灣板橋地方法院檢察
    署檢察官偵查後起訴。
    理  由
一、認定犯罪事實所憑之證據及理由：
(一)、訊據被告對其上揭時間、地點施用第二級毒品甲基安非他命
    、第一級毒品海洛因之事實，於本院審理中自白不諱，而其
    為警查獲時，同意接受員警採尿，經警將所採集被告尿液檢
    體送驗後，甲基安非他命與嗎啡均呈陽性反應，有臺北縣政
    府警察局海山分局毒品案件尿液檢體編號及姓名對照表、台
    灣檢驗科技股份有限公司99年2 月4 日出具之濫用藥物檢驗
    報告各1 份附卷足憑（見偵查卷第24、62頁）；又被告為警
    查獲時，所扣得淡黃色粉末1 包，經鑑定，淨重0.0570公克
    ，取樣0.0020公克，驗餘淨重0.0550公克，檢出海洛因成分
    ，亦有交通部民用航空局航空醫務中心99年2 月11日所出具
    之航藥鑑字第0990843 號毒品鑑定書附於本院卷可稽，足徵
    被告為警查獲時，確持有第一級毒品海洛因無誤。
(二)、按觀察、勒戒或強制戒治執行完畢釋放後，5 年內再犯施用
    第一、二級毒品之罪者，檢察官應依法追訴，毒品危害防制
    條例第23條第2 項定有明文；次按修正毒品危害防制條例就
    施用毒品者，僅於「初犯」及「5 年後再犯」二種情形，有
    其追訴條件之限制，即須於初犯經觀察、勒戒或強制戒治釋
    放後，5 年內均無施用毒品之行為，始能認其前所實施之觀
    察、勒戒或強制戒治已足遮斷毒癮，而得於5 年後再犯時，
    再予適用初犯之規定，重行觀察、勒戒等程序；倘5 年內已
    經再犯，被依法追訴處罰，縱其第3 次（或第3 次以上）施
    用毒品之時間在初犯釋放5 年以後，即與「5 年後再犯」之
    情形有別，且因已於「5 年內再犯」，顯見其再犯率甚高，
    原實施觀察、勒戒或強制戒治，已無法收其實效，而無5 年
    戒斷期之存在，自無再經觀察、勒戒及強制戒治之必要，應
    由檢察官逕行起訴；最高法院著有95年度台非字第59號判決
    、95年度台非字第65號判決意旨可供參照；被告前於88年間
    ，因施用第二級毒品案件，經本院以88年度毒聲字第2382號
    裁定送勒戒處所施以觀察、勒戒後，認其有繼續施用毒品之
    傾向，再經本院以88年度毒聲字第2716號裁定令入戒治處所
    施以強制戒治1 年，於89年9 月28日強制戒治執行完畢，該
    次施用毒品犯行併經臺灣板橋地方法院檢察署檢察官以89年
    度戒毒偵字第743 號為不起訴處分確定；又於90年間，因施
    用毒品案件，經臺灣嘉義地方法院以90年度毒聲字第510 號
    裁定令入戒治處所施以強制戒治1 年，後經同院以91年度毒
    聲字第161 號裁定停止其戒治處分，所餘執行期間另付保護
    管束出所，迄91年9 月5 日保護管束期滿原停止戒治處分之
    裁定未經撤銷，視為強制戒治執行完畢，該次施用毒品犯行
    另經同院以90年度訴字第303 號判決分別判處有期徒刑8 月
    及6 月，應執行有期徒刑1 年1 月，上訴後由臺灣高等法院
    臺南分院以90年度上訴字第1028號判決駁回上訴確定；再於
    92年間，因施用毒品案件，經臺灣嘉義地方法院裁定更送強
    制戒治，於93年1 月9 日因毒品危害防制條例修正報結出所
    ，該次施用毒品等犯行復經同院以92年度訴字第458 號判決
    分別判處有期徒刑8 月、5 月，並定應執行有期徒刑1 年確
    定等情，有臺灣高等法院被告前案紀錄表在卷可稽，是被告
    於89年9 月28日觀察勒戒、強制戒治執行完畢釋放後，5 年
    以內之90、92年間，既仍因有施用毒品犯行，經送觀察勒戒
    、強制戒治，及由法院判處罪刑確定，依諸前開條例規定及
    最高法院判決意旨，因被告在觀察勒戒、強制戒治執行完畢
    釋放後之5 年內，業有施用毒品之行為，則被告本次於99年
    1 月20、21日所為之施用毒品行為，即與5 年後再犯之情形
    有別，無再經觀察、勒戒、強制戒治之必要，應由檢察官逕
    行起訴，附此敘明；綜上，本件事證已明，被告犯行堪以認
    定。
二、應適用之法律、科刑審酌事由暨沒收物之處理：
(一)、核被告如事實欄一(一)所為，係犯毒品危害防制條例第10條第
    2 項之施用第二級毒品罪；其如事實欄一(二)所為，係犯同條
    例第10條第1 項之施用第一級毒品罪；被告施用前持有第二
    級毒品甲基安非他命、施用前後持有第一級毒品海洛因之低
    度行為，均各為其施用第二、一級毒品之高度行為所吸收，
    均不另論罪；被告有如事實欄一至所述前科及刑之執行
    情形，有前揭臺灣高等法院被告前案紀錄表附卷可憑，是其
    於有期徒刑執行完畢後，5 年以內，因故意再犯本件有期徒
    刑以上之2 罪，均為累犯，應各依刑法第47條第1 項規定，
    均加重其刑；至其前開所犯2 罪間，犯意各別、行為互殊，
    應予分論併罰。
(二)、爰審酌被告曾因施用毒品犯行受觀察勒戒、強制戒治及刑罰
    執行，仍漠視法令禁制而犯本罪，顯未知所戒慎，惟兼衡其
    施用毒品所生危害，實以自戕身心健康為主，對於他人生命
    、身體、財產等法益，尚無明顯而重大之實害，暨其犯罪後
    坦認犯行之態度等一切情狀，就其前開所犯各罪，分別量處
    如主文所示之刑，併定其應執行之刑，以示懲儆。
(三)、扣案第一級毒品海洛因1 包（淨重0.0570公克，取樣0.0020
    公克，驗餘淨重0.0550公克）為查獲之第一級毒品，且因該
    包分裝袋內之海洛因與乘裝前開毒品之分裝袋1 個，二者在
    物理上難以儘數析離，均應依毒品危害防制條例第18條第1
    項前段規定，諭知沒收銷燬。
據上論斷，應依刑事訴訟法第273 條之1 第1 項、第299 條第1
項前段，毒品危害防制條例第10條第1 項、第2 項、第18條第1
項前段，刑法第11條、第47條第1 項、第51條第5 款，判決如主
文。
本案經檢察官高智美到庭執行職務。
中    華    民    國    99    年    3     月    31    日
                  刑事第十九庭  法  官  陳明偉
以上正本證明與原本無異。
如不服本判決，應於判決送達後10日內，向本院提出上訴狀。
                                書記官  陳玉心
中    華    民    國    99    年    3     月    31    日
附錄本案論罪科刑法條全文：
毒品危害防制條例第10條
施用第一級毒品者，處6 月以上5 年以下有期徒刑。
施用第二級毒品者，處3 年以下有期徒刑。

司法院資訊處製作；財團法人民間司法改革基金會備份。
